臺灣高等法院民事判決　　　　　　　　　　95年度上字第18號
上　訴　人　鉦達資訊股份有限公司
法定代理人　乙○○
訴訟代理人　丙○○
　　　　　　蕭玉杉律師
被　上訴人　高階資訊股份有限公司
法定代理人　丁○○
訴訟代理人　吳榮達律師
上列當事人間返還價金等事件，上訴人對於中華民國94年11月30
日臺灣臺北地方法院94年度訴字第2883號第一審判決提起上訴，
，本院於96年5月1日言詞辯論終結，判決如下：
    主  文
原判決廢棄。
被上訴人應給付上訴人新台幣貳佰肆拾柒萬捌仟柒佰伍拾元及自
民國94年6月21日起，至清償日止，按週年利率百分之五計算之
利息。
第一、二審訴訟費用由被上訴人負擔。
本判決所命給付，於上訴人供擔保新台幣捌拾參萬元後得假執行
；但被上訴人如於假執行程序實施前，以新台幣貳佰肆拾柒萬捌
仟柒佰伍拾元為上訴人預供擔保，得免為假執行。
    事  實
甲、上訴人方面：
壹、聲明：
一、原判決廢棄。
二、被上訴人應給付上訴人新台幣（下同）247萬8750元，及自
    起訴狀繕本送達翌日起至清償日止，按週年利率百分之5計
    算之利息。
三、請准上訴人供擔保宣告假執行。
貳、陳述：除與原判決記載相同者外，補稱略以：
一、依兩造合約第5條，以94年4月15日函解除兩造合約。
二、本件系爭電腦軟體之驗收，完全係依照原合約規範之範圍為
    依據，並未因萬家福公司經營團隊之變更而導致驗收之範圍
    及依據有所變更。
三、被上訴人依約應完成之系爭電腦軟體系統，未能通過業主萬
    家福公司之驗收，與舊資料轉檔問題並無因果關係。
乙、被上訴人方面：
壹、聲明：
一、上訴駁回。
二、如為不利之判決，被上訴人願供擔保，請准免予假執行。
貳、陳述：除與原判決記載相同者外，補稱略以：
一、本件軟體工程之無法全部完成驗收程序係不可歸責被上訴人
    之事由所致，依上訴人與萬家福公司間軟體買賣合約第2條
    第3款約定，被上訴人不負遲延責任。
二、關於上證4號鉦達字第1209號函，其形式上、實質上真正，
    被上訴人均否認之。
    理  由
一、上訴人主張：緣訴外人萬家福股份有限公司（下稱萬家福公
    司）公開招標萬家福量販店「進銷存管理暨POS收銀管理系
    統」，招標內容詳「進銷存管理暨POS收銀管理系統建議書
    徵求說明書」（下稱「徵求說明書」）。上訴人與被上訴人
    於民國93年8月20日簽訂合約書（下稱系爭合約），約定就
    萬家福公司之「進銷存管理暨POS 收銀管理系統」案（下稱
    本案），由上訴人銷售被上訴人所開發之進銷存管理系統與
    POS系統軟體予萬家福公司。合約之總金額及其支付方式依
    上訴人與萬家福公司簽約之總金額及其支付方式而定。被上
    訴人並接受本案上訴人與萬家福公司簽訂合約中有關上訴人
    承作之軟體部分的權利與義務，上開「徵求說明書」為系爭
    合約之附件。旋上訴人於93年9月24日與萬家福公司簽訂買
    賣合約書，約定由萬家福公司向上訴人購買上訴人所銷售之
    硬體產品所有權及電腦軟體系統之使用權，總價額含稅為新
    台幣（下同）2550萬元，並分為三項子合約：分別為「電腦
    軟體系統買賣合約書」（下稱軟體買賣合約）、「電腦硬體
    系統買賣合約書」（下稱硬體買賣合約）及「電腦收銀系統
    買賣合約書」（下稱收銀系統合約）。其中軟體買賣合約約
    定，萬家福公司採購標的物詳如該合約附件『進銷存管理暨
    POS收銀管理系統』之廠商報價明細的主項1：總價為1237萬
    元。該軟體買賣合約執行期間自簽約翌日起至94年1月31日
    前完成。若無法依約完成，每遲延1工作日系統交付，扣該
    階段該子系統單價之千分之一作為違約金，扣款最高金額為
    雙方約定該階段該子系統之買賣金額的百分之三十。又各系
    統功能經業主萬家福公司確認後，須符合業主之需求，萬家
    福於簽約時交付定金予上訴人，上訴人則於93年11月3日交
    付面額198萬3千元之支票1紙予被上訴人以為支付兩造系爭
    合約之定金，並經被上訴人兌領。嗣萬家福公司於94年4月4
    日發函通知將於同年月15日依合約內容驗收系爭電腦軟體全
    部功能，然因屆期驗收無法達成萬家福公司軟體買賣合約所
    定之要求，萬家福公司資訊室經理黃佳祺即以94年4月15日
    電子郵件通知上訴人，其代表萬家福公司解除合約，萬家福
    公司並於同年4月20日對上訴人發函解除契約並要求退還已
    付定金及給付違約金49萬5750元。上訴人依據兩造系爭合約
    第5條約定，亦於同年4月15日發函被上訴人，以被上訴人交
    付之電腦軟體系統無法通過萬家福公司驗收為由，解除兩造
    系爭合約。爰依據民法第259條第1款規定，訴請被上訴人返
    還定金198萬3000元，及依據兩造系爭合約第5條規定援引上
    訴人與萬家福公司軟體買賣合約規定，請求被上訴人給付違
    約金49萬5750元（以上合計247萬8750元）及自起訴狀繕本
    送達翌日起之法定遲延利息。
    被上訴人對兩造於93年8月20日簽訂系爭合約，及兩造約定
    被上訴人接受本案上訴人與萬家福公司簽訂合約中有關上訴
    人承作之軟體部分的權利與義務，上開「徵求說明書」為兩
    造合約附件，上訴人已給付定金198萬3000元，及上訴人與
    業主萬家福公司間就本件軟體買賣合約未完成驗收，業主萬
    家福公司以93年4月20日函解除與上訴人間系爭軟體買賣合
    約等情不爭執。惟辯以系爭合約訂立後，業主萬家福公司及
    上訴人遲未能充分提供舊系統現有資料檔案以供被上訴人作
    資料轉換及開發測試使用，另萬家福公司新團隊進駐，雖未
    直接變更書面契約內容，然其提出需求變更、增加要求，包
    括：「商品利潤基準點、商品庫存基準點、廠商合約控管、
    市調、查價、變價、多重混合促銷（計價）併入收銀系統…
    等」，且由於上列新增功能需求涉及業主組織與執掌分工的
    改變、業務處理人員對系統資料存取權限、使用者操作介面
    、作業、管制的流程…等嚴重影響被上訴人關於系爭軟體工
    程開發完成，遑論後續之測試、驗收等程序，均足說明系爭
    軟體工程之未完成開發及驗收均不可歸責於被上訴人，依上
    訴人與萬家福公司間軟體買賣合約第2條第3款約定，被上訴
    人不負遲延責任。縱認被上訴人確有違約情事，上訴人及業
    主萬家福公司已享有被上訴人已交付相當於系爭合約百分之
    五十功能之軟體部分之利益，則就上訴人與業主萬家福公司
    已受領及享有相當於合約百分之五十軟體部分之利益，即兩
    造系爭合約原報價額1511萬元整之半數755萬元部分，被上
    訴人顯可對上訴人主張抵銷。
    （原審為上訴人敗訴之判決，上訴人提起上訴。）
二、本件兩造不爭執事項如下述：
(一)、萬家福公司就該公司「進銷存管理暨POS收銀管理系統」辦
    理招標，其招標須知載明招標內容詳附件「徵求說明書」，
    有上訴人提出之招標須知可稽（見原審卷第10-13頁）。
(二)、兩造於93年8月20日簽訂系爭合約，約定就萬家福公司之「
    進銷存管理暨POS收銀管理系統」案，由上訴人銷售被上訴
    人所開發之進銷存管理系統與POS系統軟體予萬家福公司，
    合約總報價含稅為1511萬元。被上訴人同意系爭合約之總金
    額及其支付方式，依據上訴人與萬家福公司簽約之總金額及
    其支付方式而定（第2條）。被上訴人同意上訴人於本案有
    販賣權，由上訴人統包本案，上訴人提供硬體，被上訴人提
    供軟體，共同報價為2977萬元，以2650萬元為底價（上訴人
    硬體金額為1300萬元，被上訴人軟體金額1350萬元，合計為
    2650萬元以此為基數，最後視本案成交金額按此比率分攤之
    ）（第3條特別條款）。被上訴人接受本案上訴人與萬家福
    公司簽訂合約中有關上訴人承作之軟體部分的權利與義務（
    第5條），上開「徵求說明書」為兩造系爭合約附件等情，
    有上訴人提出之兩造系爭合約、「徵求說明書」可稽（見原
    審卷第18-21頁、本院卷(一)第30-76頁、157頁）。
(三)、上訴人於93年9月24日與萬家福公司簽訂買賣合約書，約定
    由萬家福公司向上訴人購買上訴人所銷售之硬體產品（包含
    硬體主機、資料庫軟體、工具軟體、收銀系統等）所有權及
    電腦軟體系統之使用權，該合約總價額含稅為新台幣（下同
    ）2550萬元，並分為三項子合約：分別為軟體買賣合約（合
    約金額1237萬元）、硬體買賣合約（合約金額302萬2200元
    ）及收銀系統合約（合約金額1010萬7800 元）。軟體買賣
    合約約定：合約執行期間自簽約翌日起至94年1月31日前完
    成（第2條第1款）。上訴人若無法依約完成，每遲延1工作
    日系統交付，扣該階段該子系統單價之千分之一作為違約金
    ，扣款最高金額為雙方約定該階段該子系統之買賣金額的百
    分之三十（第2條第3款）。上訴人應於完成日期前（含完成
    日）交付業經上訴人、萬家福公司確認之系統，第5條第1款
    所備之文件交付萬家福公司，上訴人交付萬家福公司系統及
    文件符此延遲定義者，視為延遲，若延遲因素歸萬家福公司
    者或另有增加需求，其執行時程應按其超出的工作需要日數
    予以延長，不列為延遲（第2條第4款）。系統於程式安裝及
    教育訓練完成時，被上訴人應交付軟體安裝服務報告、程式
    上線清單及測試報告書供萬家福公司驗收，並檢附下列文件
    （如附件）：系統流程圖、檔案欄位說明、原始程式碼、作
    業功能規格書、使用者操作手冊等各壹份，運至萬家福公司
    指定地點，交付萬家福公司驗收（第5條第1款）。萬家福公
    司得因上訴人不履行本合約或上訴人未依第2條第1款之規定
    交付本系統遲至30天時，萬家福公司得以書通知其於30日內
    改正，逾期未能改正者，萬家福公司得另以書面終止（解除
    ）本合約（第11條第1款）。本合約因前款規定可歸責於上
    訴人事由經萬家福公司終止後，上訴人應於7日內退回所有
    已付款項（第11條第2款）等情，有上訴人提出之上訴人與
    萬家福公司買賣合約書可稽（見原審卷第22-42頁）。
(四)、上訴人於93年11月3日交付面額198萬3千元之支票1紙予被上
    訴人，以為支付兩造系爭合約之定金，並經被上訴人兌領，
    有上訴人提出之支票及應付票據簽收聯可稽（原審卷第43頁
    ）。
(五)、萬家福公司原訂94.4.12驗收，因被上訴人公司表示公司網
    際網路斷線，萬家福公司資訊室經理己○○乃指定4月13、
    14、15日，由被上訴人公司將機器搬到萬家福公司驗收。94
    年4月13日、14日，被上訴人未提出說明書、訓練手冊等任
    何文書手冊，該次辦理測試收未通過，萬家福公司表示再予
    幾天時間要被上訴人將系統準備好再驗收，但被上訴人表示
    不再辦理驗收。萬家福公司資訊室經理黃佳祺以94年4月15
    日電子郵件通知上訴人，其代表萬家福公司解除合約，並將
    在4月22日前發正式通知；萬家福公司另以94年4月20日萬總
    字第35號函通知上訴人謂「資訊室於4月12 -4月15日於萬家
    福公司驗收進銷存管理暨POS收銀管理系統。經整合當天相
    關驗收人員之資料，此次驗收各項功能皆無法達成萬家福之
    要求。已配合再次要求驗收於4月21日，但廠商已回絕再次
    驗收。終止（解除）電腦軟體-進銷存管理暨POS收銀管理系
    統合約。並罰鍰49萬5750元，上訴人應於7日內退還所有萬
    家福已拿款項」。上訴人簽發94.5.15期支票退回198萬3000
    元，萬家福公司於94.4.27簽收該支票，上訴人另與萬家福
    公司約定將上開罰鍰49萬5750元轉作萬家福永德店上線（原
    統統）之費用39萬5750元及追加收銀之出貨明細機部分貨款
    10萬元等情，有上訴人提出之94/4/13、94/4/14驗收報告、
    上開函、萬家福公司開立之營業人銷貨退回進貨退出或折讓
    證明單、支票、應付票據簽收單、上訴人公司94.5.23 函、
    94.3.23會議紀錄等可稽，並經證人己○○證述在卷（見原
    審卷第44-48頁、50-54、55頁、59-61頁、本院卷(一)第28-29
    頁、本院卷(二)第109-112頁）。
(六)、被上訴人公司以94.4.14高階字第0414號函檢附將「開發及
    作業環境、資料庫管理系統、POS系統系統流程圖、作業功
    能規格書、檔案欄位說明、原始程式碼、使用操作手冊、其
    他參考文件、系統安裝服務報告、程式上線清單、資料庫與
    檔案說明書等文件、應用系統程式與元件計4份光碟」交付
    上訴人，有上訴人提出之被上訴人公司上開函可稽（見原審
    卷第56頁）。上訴人公司於4月15日將該4份光碟之交付萬家
    福公司，亦據證人己○○證述在卷（見本院卷第109頁）。
(七)、上訴人以94年4月15日函通知被上訴人，因94.4.13-94.4.15
    於萬家福公司驗收，驗收結果與客戶要求之功能落差太大，
    無法使用，依兩造系爭合約第5條規定，解除兩造系爭合約
    ，被上訴人於同日收受該函等情，有上訴人提出之該函可稽
    （見原審卷第49頁）。
三、茲就上訴人之主張是否有理由，審酌如次：
(一)、上訴人主張兩造系爭契約，業經其於94.4.15解除，被上訴
    人應返還已收受之定金198萬3000元。被上訴人則以上開情
    詞置辯：
１、上訴人與萬家福公司合約第11條第1款約定，上訴人未依第
    2條第1款（即94.1.31前完成）規定交付系爭系統遲至30天
    時，萬家福公司得以書通知其於30日內改正，逾期未能改正
    者，萬家福公司得另以書面終止（解除）本合約，已如上述
    。上開規定，依兩造系爭合約第5條約定，於兩造間亦有適
    用。本件被上訴人未於94.1.31前完成系爭軟體買賣合約系
    統，萬家福公司於94.3.23開會，指定於94.4.12驗收，惟
    94年4月13、14日未能完成驗收，萬家福公司表示改期再辦
    理驗收，被上訴人（上訴人之履行輔助人）表示不再辦理驗
    收，則萬家福公司資訊室經理黃佳祺於本件上訴人已遲延逾
    2個月後以94年4月15日電子郵件通知上訴人，代表萬家福公
    司解除合約，核與上開約定並無違背。上訴人於同日即94.
    4.15依兩造契約第5條約定向被上訴人解除兩造系爭契約，
    應屬正當。
２、被上訴人抗辯系爭系統不能完成驗收，係不可歸責於被上訴
    人，依上訴人與萬家福公司間軟體買賣合約第2條第3款約定
    ，被上訴人不負遲延責任云云，是否可採？
Ａ、被上訴人抗辯萬家福公司於新團隊進駐後，雖未直接變更書
    面契約內容，然其提出需求變更、增加要求，包括：「商品
    利潤基準點、商品庫存基準點、廠商合約控管、市調、查價
    、變價、多重混合促銷（計價）併入收銀系統…等」，且由
    於上列新增功能需求涉及業主組織與執掌分工的改變、業務
    處理人員對系統資料存取權限、使用者操作介面、作業、管
    制的流程…等嚴重影響被上訴人關於系爭軟體工程開發完成
    ，遑論後續之測試、驗收等程序云云。經查：
I、證人己○○（94.1.24起任萬家福公司資訊室經理）證述其
    於93年10間跟萬家福公司新團隊進萬家福公司，新團隊進駐
    後，未就系爭軟體買賣合約與上訴人變更契約。萬家福公司
    於94年4月13日、14日依系統「徵求說明書」驗收。系爭系
    統是架構於網際網路系統下，要上網路連結才能看到，驗收
    前這套系統未放進萬家福公司。萬家福公司新董事長戊○○
    到任（93.11月中旬）後有提到「採基點」、「銷基點」，
    但驗收時只依據「徵求說明書」作測試，但未通過。（見本
    院卷(二)第108頁背面-112頁）。
II、證人甲○○（即萬家福公司原資訊室負責人）於本院證述萬
    家福公司新團隊93.10月初進駐，新董事長到職後有一些新
    的要求，其認知係原合約基礎上增加一些新東西，沒有要求
    變更合約內容（見本院卷第112頁背面-115頁）。
III、依系爭合約附件「徵求說明書」第3頁之說明：「本需求規
    格書所列，僅為最低功能要求與最低必要規格，廠商所提建
    議方案必須滿足或高於本需求規格書所列各項要求。本建議
    書徵求說明書及廠商所提建議書均為合約之一部分，兩者內
    容若有抵觸，除非合約另有明訂，其解釋權優先屬於本公司
    （即業主萬家福公司）。」，亦堪認業主萬家福公司在合約
    規範的功能範圍內，作適當的增修規格，乃屬業主萬家福公
    司依合約所享有之權利。
Ⅳ、是依上所述，萬家福公司於94年4月13、14日係依軟體買賣
    合約規範之範圍為驗收依據，並未因萬家福公司新任董事長
    之要求，而變更驗收之依據及驗收之範圍，被上訴人此部分
    抗辯即非可採。
Ｂ、被上訴人抗辯系爭合約訂立後，業主萬家福公司及上訴人遲
    未能充分提供舊系統現有資料檔案以供被上訴人作資料轉換
    及開發測試使用云云。經查：
I、證人甲○○為萬家福公司與上訴人間本件合約之主要負責人
    ，系爭「徵求說明書」係甲○○所製作（見本院卷(二)第113
    頁、114頁背面）。證人甲○○證述系爭軟體買賣合約有四
    個專案範圍，萬家福公司舊系統資料與「進銷存總部糸統」
    、「進銷存單店系統」有關係，系爭專案之時程表係伊訂定
    ，需求分析、系統設計之與舊資料轉檔之時程有重疊，但系
    統分析、系統設計與舊資料轉檔沒有絕對關係，二者可獨立
    進行，沒有舊資料之轉檔，系統分析、系統設計也可進行，
    只要有舊資料的格式及定義就可以撰寫，驗收時才要看執行
    是否正確。系統功能ok才會要求轉檔，所以要系統先完成才
    有轉檔的動作等情（見本院卷第114頁及背面及參見「徵求
    說明書」第4頁）。
II、依「徵求說明書」第5頁「重要里程碑及查核點」規範，被
    上訴人依序應完成4個專案階段如下：
、系統分析：確認作業流程及功能需求。
、系統設計：交付「需求規格書」、完成「雛型系統」展示。
、總公司及三重店系統測試：交付「運轉測試報告書」（含舊
    資料轉檔）、完成「系統」展示。
、總公司及三重店系統整合測試及驗收：交付「系統操作手冊
    」、「系統使用手冊」、「系統原始碼」、「系統目的碼」
    、「教育訓練及學員名冊」，完成「系統」上線測試。
III、本件將被上訴人公司提出之4片光碟，及「徵求說明書」送
    請中華民國資訊軟體協會鑑定，其鑑定報告摘要如下：
、系爭光碟4片所載內容無法確定已完成系統分析、系統設計
    、總公司及三重店系統測試、總公司及三重店系統整合測試
    及驗收等四專案階段工作。
、上訴人是否提供舊資料，應不致對專案四階段工作有影響；
    亦不會妨礙新系統各項功能之設計、開發與業主對新系統之
    驗證；但未將舊資料轉出，確會造成業主無法正式使用新系
    統上線作業。
、軟體開發承包商（被上訴人公司）應在業主之協助下，獨立
    完成新系統開發工作，完成後再請業主測試、評估與驗收。
    上訴人有義務將舊系統檔案資料轉出，使業主能維持電腦資
    料之延續性，並能正式使用新系統上線作業。
    （以上見外置之委託鑑定報告第5頁）。
、又本院依被上訴人聲請（見本院卷(一)第200頁），請求鑑定
    人說明「採全年無休方式營業之使用者資訊系統，倘舊系統
    不能將相關資料轉出給新系統，新系統在無法驗證新系統處
    理的正確性情況下，是否形成新系統開發作業的壁壘與障礙
    ？是否亦因此將造成新系統開發、驗收時程的無法控制性？
    」，據覆「無論是否採全年無休方式營業之使用者資訊系統
    ，新系統的開發作業為一獨立之專案，無論舊系統是否將相
    關資料轉出給新系統，皆不致影響驗證新系統處理正確性之
    工作，亦不致造成新系統開發作業的壁壘與障礙；新系統之
    開發時程控制應由承包新系統開發之軟體廠商負責，功能驗
    證應由業主負責。另新系統開發完成後方涉及驗證問題，如
    及早提供舊資料，可減經測試個案製作之時間；對業主來說
    ，有實際營運資料供測試，對新系統之功能驗證會有較佳之
    判斷，但舊系統將相關資料轉出給新系統之工作，非絕對必
    要；且測試之個案須包括錯誤資料之輸入檢測，承包新系統
    開發之軟體廠商仍須製作。」（見上開委託鑑定報告第14頁
    ）。
Ⅳ、依上所述，被上訴人此部分抗辯亦非可採。
Ｃ、本件並無上訴人與萬家福公司間軟體買賣合約第2條第3款約
    定之適用。上訴人依約解除兩造系爭合約，自屬合法，上訴
    人請求被上訴人返還收受之定金198萬3000元，即屬有據，
    應予准許。
(二)、上訴人請求給付違約金49萬5750元部分：
    本件萬家福公司已對上訴人罰鍰49萬5750元，已如上述。則
    依兩造系爭合約第5條約定，被上訴人即應給付上訴人，上
    訴人此部分請求亦為有理由，應予准許。
(三)、被上訴人抗辯上訴人及業主萬家福公司已享有被上訴人已交
    付相當於系爭合約百分之五十功能之軟體部分之利益，則就
    上訴人與業主萬家福公司已受領及享有相當於合約百分之五
    十軟體部分之利益，即兩造系爭合約原報價額1511萬元整之
    半數755萬元部分，被上訴人可對上訴人主張抵銷云云，並
    提出萬家福公司使用軟體作業記錄為據。
１、查被上訴人提出之萬家福公司使用軟體作業記錄（本院卷(一)
    第168-193頁）固可認94.4.1-94.9.30及95.2.8有進入使用
    之情，惟其中並非全係萬家福公司人員，如證人甲○○於
    94.3.31離職（見本院卷第112頁背面），仍多次進入。
２、另查系爭軟體買賣合約，被上訴人僅於94.4.15交付「光碟
    片4片」，並未交付任何依約應交付之「需求規格書」、「
    運轉測試報告書」、「系統操作手冊」、「系統使用手冊」
    、「系統原始碼」、「系統目的碼」及「教育訓練及學員手
    冊」等，且94.4.13驗收之前，系爭電腦軟體系統是架構於
    網際網路系統下，要上網路連結才能看到，並沒有放進萬家
    福公司，已如前述，即被上訴人僅提供透過網際網路上的測
    試功能而已。
３、又證人甲○○於本院證述其離職之前系爭系統一直是測試階
    段，其離職之前有一些查詢統計分析表使用，其離職之前沒
    有驗收收也沒有教育訓練，其離職後可能是有同事打電話予
    伊，伊才進去看看，離職後伊自伊個人電腦進去的云云（見
    本院卷第113頁背面、114頁背面）。
４、依上所述，堪認被上訴人提出之萬家福公司使用軟體作業記
    錄乃萬家福公司員工私自上網進入，並非萬家福公司正式使
    用系爭電腦軟體系統。從而被上訴人抵銷之抗辯亦無可取。
四、綜上所述，上訴人主張為可採，被上訴人抗辯為無可取。從
    而，上訴人依據民法第259條第1款規定，訴請被上訴人返還
    定金198萬3000元，及依據兩造系爭合約第5條規定援引上訴
    人與萬家福公司軟體買賣合約規定請求被上訴人給付違約金
    49萬5750元，合計247萬8750元及自94.6.21（起訴狀繕本送
    達翌日）起至清償日止按年息百分之5計算之利息，為有理
    由，應予准許。原審為上訴人敗訴之判決，尚有未洽。上訴
    意旨指摘原判決不當，求予廢棄改判，為有理由。爰由本院
    予以廢棄改判，如主文第2項所示。又兩造均陳明願供擔保
    宣告准免假執行，經核均無不合，爰分別酌定相當擔保金額
    准許之。
五、本件事證已明，兩造其餘攻擊防禦方法，經核與本判決之結
    果不生影響，爰不一一論述。
六、據上論結，本件上訴為有理由，依民事訴訟法第450條、第
    78條、第463條、第390 條第2項、第392條，判決如主文。
中　　華　　民　　國　　96　　年　　5　　月　　15 　日
                    民事第八庭
                        審判長 法　官 吳景源
　　　　　　　　　　　　　   　法　官 連正義
　　　　　　　　　　　　　　   法　官 滕允潔
正本係照原本作成。
如不服本判決，應於收受送達後20日內向本院提出上訴書狀，其
未表明上訴理由者，應於提出上訴後20日內向本院補提理由書狀
（均須按他造當事人之人數附繕本）上訴時應提出委任律師或具
有律師資格之人之委任狀；委任有律師資格者，另應附具律師資
格證書及釋明委任人與受任人有民事訴訟法第466條之1第1項但
書或第2項（詳附註）所定關係之釋明文書影本。
中　　華　　民　　國　　96　　年　　5 　　月　　15　　日
　　　　　　　　　　　　　　 　書記官 黃麗玲
附註：
民事訴訟法第466條之1（第1項、第2項）：
對於第二審判決上訴，上訴人應委任律師為訴訟代理人。但上訴
人或其他法定代理人具有律師資格者，不在此限。
上訴人之配偶、三親等內之血親、二親等內之姻親，或上訴人為
法人、中央或地方機關時，其所屬專任人員具有律師資格並經法
院認為適當者，亦得為第三審訴訟代理人。
